臺灣桃園地方法院民事簡易判決
110年度桃原簡字第47號
原      告  黃德華  
訴訟代理人  陳孟彥律師
被      告  邱繼賢  

上列當事人間請求損害賠償事件，本院於民國111年6月1日言詞
辯論終結，判決如下：
    主      文
被告應給付原告新臺幣貳萬元，及自民國一一Ｏ年八月三日起至
清償日止，按年息百分之五計算之利息。
原告其餘之訴駁回。
訴訟費用由被告負擔百分之十三，餘由原告負擔。
本判決第一項得假執行，但被告如以新臺幣貳萬元為原告預供擔
保，則得免為假執行。
    事實及理由
一、原告主張：原告與被告均任職於新北市○○區○○○街00號之金
    品股份有限公司，於民國109年9月10日，兩造因工作上貨物
    搬運事務發生爭執，被告竟以「幹你娘」等語辱罵原告，以
    此貶損原告之名譽；又徒手不斷拉扯原告，及以徒手毆打原
    告太陽穴，致原告受有左臉瘀挫傷之傷勢。故依民法第184
    條第1項前段、第195條第1項前段規定提起本件訴訟，請求
    被告給付相當之慰撫金。並聲明：被告應給付原告新臺幣（
    下同）15萬元，及自起訴狀繕本送達翌日起至清償日止，按
    年息5%計算之利息。
二、被告則以：上開事件之起因，是原告先對被告咆哮、用「幹
    你娘」等髒話辱罵被告、以「讓你死」等言詞恐嚇被告，且
    先行趨近被告並攻擊被告頸部、胸口，被告為求自保，始出
    於本能還擊，打中原告左臉。又兩造工作場所係從事傳統工
    業，日常言談上提到「幹」等語實屬平常，未必有辱罵之意
    味。本件是原告先開啟爭端，卻高額求償，並非合理。並聲
    明：1.原告之訴駁回。2.如受不利判決，願供擔保，請求准
    予宣告免為假執行。
三、本院之判斷：
(一)按因故意或過失，不法侵害他人之權利者，負損害賠償責任
    ；不法侵害他人之身體、健康、名譽、自由、信用、隱私、
    貞操，或不法侵害其他人格法益而情節重大者，被害人雖非
    財產上之損害，亦得請求賠償相當之金額，民法第184 條第
    1項前段、第195條第1項前段定有明文。關於本件衝突之發
    生經過，經本院勘驗現場監視錄影畫面，結果顯示：事發前
    ，兩造原均在事發工廠內作業，嗣原告先出於不詳原因伸手
    朝被告方向比劃，並快步趨近被告、徒手推擠被告身體，使
    被告重心不穩而倒退2步；被告倒退後，則向原告方向跨步
    ，並以右拳向原告揮擊，原告因而跌倒在地；隨後原告起身
    ，又拾取地上1支細長狀木條，往被告身體揮擊，二人並互
    相伸手推擠；其後，在場其他人員將二人分開並帶離數公尺
    ，然原告再度伸手向被告比劃，被告因而又奔向原告處，二
    人再次發生推擠；嗣在場其他人員將原告帶離現場，始結束
    衝突，有本院勘驗筆錄暨所附監視錄影畫面截圖可參（見本
    院卷第76至78頁）。原告因遭被告以右拳毆打，受有左臉瘀
    挫傷傷勢之事實，則有恩主公醫院診斷證明書可憑（見本院
    卷第6頁）。被告以上開出拳毆打之行為傷害原告身體、健
    康法益之事實，應可認定。
(二)被告雖辯稱其係遭原告出手攻擊頸部、胸口，出於自保才本
    能性地出手還擊云云，但依上開勘驗結果與截圖照片所示，
    被告遭原告出手推擠倒退後，二人之間已有2、3步之距離，
    且尚有另一在場之人居中阻擋，原告亦無趨前追打等繼續實
    施侵害行為之跡象；故被告於此之後，始再向前跨步，出拳
    揮打原告，應僅是遭肢體推擠後，心有不甘所為之報復行為
    ，並非對原告現在不法侵害之正當防衛，而無從阻卻違法。
    從而，原告就此請求被告賠償相當之慰撫金，應有理由。
(三)被告在被原告持木條揮擊後，有辱罵「幹你娘」言詞一節，
    為被告於言詞辯論時所自承（見本院卷第74頁反面）。其雖
    辯稱兩造工作場所係從事傳統工業，日常言談上提到「幹」
    等語實屬平常，未必有辱罵之意云云，但被告既係於兩造互
    毆之過程中口出此言，衡諸常理，自當係以原告為對象加以
    辱罵，此與單純之日常交談中，以「幹你娘」做為強調情緒
    之語助詞者，語境顯有不同，被告此節所辯應非可採。從而
    ，原告主張被告以此語侵害其名譽法益，而請求賠償相當之
    慰撫金，亦屬有理。　　　
(四)又按非財產上損害賠償之數額，應斟酌雙方之身分、地位、
    資力與加害程度，及其他各種情形核定相當之數額，該金額
    是否相當，應依實際加害情形與被害人所受之痛苦及雙方之
    身分、地位、經濟狀況等關係決定之（最高法院51年度台上
    字第223號民事判決見解可資參照）。本院考量兩造間肢體
    衝突雖係由原告首先開啟，然被告不思理性解決，反而以毆
    打、侮辱之不法行為加以報復，其行為仍屬不當；並衡酌被
    告毆打行為所致原告左臉瘀挫傷、「幹你娘」一詞對原告名
    譽感情之減損等客觀侵害程度；及考量兩造稅務電子閘門財
    產所得明細所載之所得及財產資料（見本院卷第38至42頁）
    、勞保查詢資料所載之薪資收入（見本院卷第24至37頁）等
    一切情狀，認原告對被告請求慰撫金15萬元尚屬過高，其得
    請求之慰撫金，應以2萬元為適當。逾此部分請求則無理由
    ，應予駁回。
(五)又給付無確定期限者，債務人於債權人得請求給付時，經其
    催告而未為給付，自受催告時起，負遲延責任。其經債權人
    起訴而送達訴狀，或依督促程序送達支付命令，或為其他相
    類之行為者，與催告有同一之效力。遲延之債務，以支付金
    錢為標的者，債權人得請求依法定利率計算之遲延利息。其
    利率未經約定，亦無法律可據者，週年利率為5%，為民法第
    229條第2項、第233條第1項前段、第203條分別明定。本件
    原告對被告之損害賠償請求權屬於未定給付期限之金錢債權
    ，故其就上述2萬元，請求被告給付自起訴狀繕本送達翌日
    即110年8月3日（見本院卷第14頁）起至清償日止，按年息5
    %計算之利息，即屬有據。
四、綜上所述，原告依侵權行為之法律關係請求被告給付如主文
    第1項所示，為有理由，應予准許；逾此範圍之請求則無理
    由，應予駁回。
五、本判決第1項係適用簡易訴訟程序所為被告敗訴之判決，依
    民事訴訟法第389條第1項第3款規定，應依職權宣告假執行
    。並依同法第436條第2項、第392條第2項規定，宣告被告如
    為原告預供擔保，則得免為假執行。
六、本件結論已臻明確，兩造其餘攻擊防禦方法及所提證據，經
    審酌均不至影響判決結果，故不逐一論述。
七、訴訟費用負擔之依據：民事訴訟法第79條。 　　　　
中　　華　　民　　國　　111 　年　　6 　　月　　17　　日
                  桃園簡易庭  法  官  陳逸倫
以上為正本係照原本作成。
如不服本判決，應於送達後20日內，向本院提出上訴狀並表明上
訴理由，如於本判決宣示後送達前提起上訴者，應於判決送達後
20日內補提上訴理由書（須附繕本）。
如委任律師提起上訴者，應一併繳納上訴審裁判費。   
中　　華　　民　　國　　111 　年　　6 　　月　　17　　日
                              書記官  潘昱臻